【裁判字號】    98,簡上,348
【裁判日期】    980527
【裁判案由】    詐欺
【裁判全文】
臺灣高雄地方法院刑事判決             98年度簡上字第348號
上  訴  人
即  被  告  丙○○○
上列上訴人因被告詐欺案件，不服本院民國98年3 月23日97年度
審簡字第7684號第一審判決（聲請簡易判決處刑案號：臺灣高雄
地方法院檢察署97年度偵字第21520 號），提起上訴，本院管轄
之第二審合議庭判決如下：
    主  文
上訴駁回。
丙○○○緩刑貳年，並應向檢察官指定之公益團體、地方自治團
體或社區提供壹佰貳拾小時之義務勞務。
    事  實
一、丙○○○明知金融機構之帳戶與個人之財產信用密切關聯，
    一般人無故取得他人金融帳戶之存摺、印章之行為常與財產
    犯罪相關，且得預見現今詐騙集團等不法份子經常利用他人
    存款帳戶、轉帳等方式，獲取不法利益並逃避執法人員之追
    查，而提供自己之金融帳戶之存摺、印章予他人使用，可能
    被詐騙集團所利用，以遂行渠等詐欺犯罪之目的，竟仍以縱
    有他人持之犯罪亦無違反其本意，而基於幫助他人詐欺財物
    之不確定犯意，於不詳時間、地點，將其於內門郵局開立帳
    號0000000-0000000 號帳戶之存摺、印章等物交付予真實姓
    名、年籍均不詳之詐騙集團成員使用。嗣該詐騙集團成員在
    取得上開金融帳戶後，即即意圖為自己不法之所有，於民國
    （下同）96年8 月23日，先後冒充中華電信人員、警察之身
    分撥打電話予甲○○，向其佯稱因其個人資料外洩，需將存
    款匯至指定之帳戶，否則其存款將遭凍結云云，致甲○○陷
    於錯誤，而於同日下午1 時16分許，依該詐騙集團成員之指
    示，匯款新臺幣（下同）15萬9 千元至丙○○○之上開郵局
    帳戶內。嗣甲○○發覺有異始知遭人詐騙，報警循線查悉上
    情。
二、案經高雄縣政府警察局報請臺灣高雄地方法院檢察署檢察官
    偵查後聲請簡易判決處刑。
    理  由
壹、程序部分：
    按被告以外之人於審判外之陳述，雖不符前4 條（即刑事訴
    訟法第159 條之1 至之4） 之規定，而經當事人於審判程序
    同意作為證據，法院審酌該言詞陳述或書面陳述作成時之情
    況，認為適當者，亦得為證據。當事人、代理人或辯護人於
    法院調查證據時，知有第159 條第1 項不得為證據之情形，
    而未於言詞辯論終結前聲明異議者，視為有前項之同意，刑
    事訴訟法第159 條之5 定有明文。經查，檢察官及被告丙○
    ○○於本院言詞辯論終結前，就本判決所引用下列各項屬於
    審判外陳述之證據，知有第159 條第1 項不得為證據之情形
    ，均未聲明異議，且本院審酌該證據作成情況均無不適當之
    情形，是依上開規定，認得作為本案證據。
貳、實體部分：
一、訊據被告丙○○○固坦承上開郵局帳戶為其所有之事實，惟
    矢口否認有何幫助詐欺犯行，辯稱：上開帳戶之存摺、印章
    係放在家裡被偷的，伊並未參與詐騙之犯行，更未將存摺、
    印章出售或交給他人使用云云。經查：
  (一)內門郵局、帳號0000000-0000000 號帳戶為被告所有，於78
    年12月4 日申辦開戶之事實，有臺灣郵政股份有限公司鳳山
    郵局96年9 月27日鳳營字第0960101429號函及附件之開戶資
    料影本、查詢存簿變更資料各1 份在卷可稽。又被害人甲○
    ○因遭詐騙集團詐騙，而於96年8 月23日匯款入被告所有之
    上開帳戶等情，業經證人即被害人甲○○於警詢中指述遭詐
    騙及匯款經過等情節明確（見警卷12、13頁）；復有內門郵
    局上開帳戶客戶歷史交易清單2 份、報案三聯單影本、郵政
    國內匯款執據影本各1 紙、警方受理詐騙案件資料等件附卷
    可查（見警卷第14至21、26頁、本院卷第28至30頁），上開
    事實足堪認定。是被告所有之上開帳戶，確於96年8 月23
    日遭不詳之詐騙集團使用於詐欺取財犯行無疑。
  (二)被告雖辯稱：存摺及印章係在家中失竊云云。惟查，被告無
    法確定失竊之時間，又未有報案失竊之紀錄，且其所稱僅有
    存摺、印章失竊，而其他財物卻絲毫無損等情，顯與一般家
    中遭竊之常情不符，則其上開所辯是否屬實，誠值懷疑。
  (三)況且，自詐騙集團之角度觀之，渠等既知利用他人之帳戶掩
    飾犯罪所得，應非愚昧之人，當知社會上一般正常之人如帳
    戶存摺、提款卡、印鑑遭竊或遺失，為防止拾得或竊得之人
    盜領其存款或做為不法使用而徒增訟累，必於發現後立即報
    警或向金融機構辦理掛失止付，在此情形下，如仍以該帳戶
    作為犯罪工具，則在渠等向他人詐騙，並誘使被害人將款項
    匯入該帳戶後，極有可能因帳戶所有人掛失止付而無法提領
    ，則渠等大費周章從事於犯罪之行為，甘冒犯罪後遭追訴、
    處罰之風險，卻只能平白無故替原帳戶所有人匯入金錢，而
    無法得償犯罪之目的，是以犯罪集團若非確定該帳戶所有人
    不會報警或掛失止付，以確定渠等能自由使用該帳戶提款、
    轉帳，當不至於以該帳戶從事犯罪，而此等確信，在該帳戶
    係拾得或竊得之情形，實無發生之可能。是均益證被告上開
    所辯，多所矛盾且不合情理，顯係事後杜撰卸責之詞，委無
    足採，本案帳戶資料應係在被告管領之下，由被告有意提供
    他人使用無訛。
  (四)再按金融存款帳戶攸關存戶個人財產權益之保障，非與本人
    有密切關係，一般人皆不致輕易提供他人使用，且一般人向
    金融機構開設帳戶，並無任何法令之限制，只須提出身分證
    、印章即可辦理開戶申請，此亦為眾所週知之事實，參以近
    年來利用人頭帳戶以行詐騙或恐嚇取財之事時有所聞，報章
    雜誌及新聞均多所宣導，是避免此等專屬性甚高之金融機構
    帳戶被不法行為人利用為詐財之工具，應係一般生活認知所
    易於體察之常識，則茍見他人不自己申請開立帳戶，反係蒐
    集不特定人之帳戶使用，衡情應當可預見收集之帳戶乃可能
    被利用為與財產有關之犯罪工具。則被告將本案帳戶資料交
    付予他人，顯係有意提供該帳戶供人使用，且就他人將持其
    上開帳戶施行詐騙而使被害人匯款至其帳戶之結果應有所認
    識，亦對此事實之發生並不違反其本意，被告自有幫助詐欺
    取財之未必故意至明。
  (五)綜上，本件事證明確，被告幫助詐欺取財之犯行堪以認定，
    應予依法論科。
二、按刑法上之幫助犯，係對於犯罪與正犯有共同之認識，而以
    幫助之意思，對於正犯資以助力，而未參與實施犯罪之行為
    者而言，最高法院著有75年度臺上字第1509號、84年度臺上
    字第5998號及88年度臺上字第1270號判決意旨可供參照。是
    以，如未參與實施犯罪構成要件之行為，且係出於幫助之意
    思提供助力，即屬幫助犯，而非共同正犯。本案被告提供內
    門郵局存摺、印章予不詳之詐騙集團使用，使某詐騙集團成
    員得基於詐欺取財之犯意而向被害人甲○○詐取財物，遂行
    其詐欺取財之犯行，是被告所為，係對於詐騙集團成員遂行
    詐欺取財犯行，資以助力，揆諸上開判決意旨，自應成立幫
    助詐欺取財罪。核被告丙○○○所為，係犯刑法第30條第1
    項、刑法第339 條第1 項之幫助詐欺取財罪，爰依刑法第30
    條第2 項規定，按正犯之刑減輕之。
三、原審認被告罪證明確，因而適用刑法第339 條第1 項、第30
    條第1 項前段、第2 項、第41條第1 項前段、刑法施行法第
    1 條之1 規定，並審酌被告任意將自己之郵局帳戶提供他人
    使用，不顧可能遭他人用以作為犯罪工具，嚴重破壞社會治
    安及有礙金融秩序，助長犯罪歪風，所為實不足取，且造成
    被害人甲○○受有新臺幣15萬9 千元之損害，復審酌其犯後
    猶飾詞否認犯行，及並無刑案前科，有臺灣高等法院被告前
    案紀錄表1 份在卷可稽等一切情狀，量處有期徒刑3 月，並
    諭知易科罰金之折算標準。經核原判決認事用法均無不合，
    量刑亦屬允當，被告上訴意旨以上開帳戶之存摺、印章係放
    在家裡失竊，伊並未將存摺、印章出售或交給他人使用云云
    ，指摘原判決不當，非有理由，應予駁回。
四、末查，被告丙○○○前未曾因故意犯罪受有期徒刑以上刑之
    宣告等情，有臺灣高等法院被告前案紀錄表在卷可參，其因
    一時不慎，偶罹刑典，經此偵審程序及罪刑之宣告，應能知
    所警惕，信無再犯之虞，本院認所宣告之刑以暫不執行為適
    當，爰併予宣告緩刑2 年，以啟自新。復為使被告於緩刑期
    間內，仍深知戒惕，避免緩刑之宣告遭撤銷，並避免有再次
    情緒失控致危及他人身家及公共安全之事件發生，併宣告其
    於緩刑期間內，向指定之公益團體、地方自治團體或社區，
    提供120 小時之義務勞務，期能使被告於義務勞務過程，確
    切明瞭其行為所造成之損害，並培養正確觀念。至被告究應
    向何公益團體、地方自治團體或社區提供義務勞務，屬執行
    之問題，應由執行檢察官斟酌全案情節及各公益團體、地方
    自治團體或社區之需求，妥為指定，併予敘明。
據上論斷，依刑事訴訟法第455 條之1 第1 項、第3 項、第368
條、第273 條之1 第1 項，刑法第74條第1 項第1 款，判決如主
文。
本案經檢察官乙○○到庭執行職務。
中    華    民    國    98    年    5     月    27    日
                  刑事第二庭   審判長法  官  林水城
                                     法  官  施盈志
                                     法  官  羅立德
以上正本證明與原本無異。
不得上訴。
中    華    民    國    98    年    5     月    27    日
                                     書記官  賴朱梅
附錄本案論罪科刑法條全文：
中華民國刑法第339條第1項
意圖為自己或他人不法之所有，以詐術使人將本人或第三人之物
交付者，處5 年以下有期徒刑、拘役或科或併科1 千元以下罰金
。


司法院資訊處製作；財團法人民間司法改革基金會備份。
